【裁判字號】    91,易,1072
【裁判日期】    950920
【裁判案由】    違反農會法
【裁判全文】
臺灣屏東地方法院刑事判決              91年度易字第1072號
公  訴  人  臺灣屏東地方法院檢察署檢察官
被      告  Ｅ○○
            丙○○
            ｂ○○
            Ｙ○○
            ａ○○
            Ｚ○○
            Ｈ○○
上開2人共同
選任辯護人  黃奉彬律師
            Ｆ○○
            黃○○
            癸○○
            丑○○
上開2人共同
選任辯護人  黃奉彬律師
            甲○○
            戌○○
            宇○○
            Ｗ○○
            Ｘ○○
上開1人共同
選任辯護人  黃奉彬律師
            酉○○
上開2人共同
選任辯護人  林幸朗律師
被      告  ｃ○○
            ｄ○○
上開1人共同
選任辯護人  黃奉彬律師
            Ｖ○○
            寅○○
            Ｔ○○
            未○○
            Ｇ○○
上開2人共同
選任辯護人  黃奉彬律師
            Ｑ○○
            Ｂ○○
            Ｄ○○
            戊○○
            Ａ○○
            天○○
            辛○○○
上列被告等因違反農會法案件，檢察官提起公訴（90年度選偵字
第1 、2 、3 、6 、7 、8 、9 、10、11、15、16、22、23、24
、25、26、27、28、31、32、33號，91年度選偵字第220 、228
號），被告等已就被訴事實為有罪之陳述，本院裁定適用簡式審
判程序，判決如下：
    主  文
Ｅ○○、ｂ○○、ａ○○、丙○○、Ｙ○○、癸○○、Ｆ○○、
黃○○、宇○○、甲○○、Ｚ○○、Ｘ○○、Ｈ○○、丑○○、
戌○○、宇○○、Ｗ○○、ｃ○○、Ｇ○○、Ｑ○○、Ｘ○○、
Ｔ○○、ｄ○○、Ｖ○○、寅○○、酉○○、未○○、辛○○○
共同連續農會之選舉，對於有選舉權之人，交付財物，而約其選
舉權為一定之行使，Ｅ○○、ｂ○○、ａ○○、Ｙ○○、丙○○
、Ｚ○○各處有期徒刑肆月，癸○○、Ｆ○○、黃○○、宇○○
、甲○○、Ｘ○○、Ｈ○○、丑○○、戌○○、宇○○、Ｗ○○
、ｃ○○、Ｇ○○、Ｑ○○、Ｔ○○、ｄ○○、Ｖ○○、寅○○
、酉○○、未○○、辛○○○各處有期徒刑參月，如易科罰金，
均以參佰元折算壹日。
Ａ○○、天○○、Ｂ○○、Ｄ○○、戊○○農會之選舉，有選舉
權之人，收受財物，而許以其選舉權為一定之行使，各處有期徒
刑貳月，如易科罰金，均以參佰元折算壹日。Ａ○○、天○○、
Ｂ○○、Ｄ○○、戊○○各收受之財物新臺幣伍萬元，均沒收，
如全部或一部不能沒收時，追徵其價額。
    事  實
一、Ｅ○○、ｂ○○、ａ○○、Ｙ○○、丙○○、癸○○、Ｆ○○、黃○○、宇○○、甲○○、Ｚ○○、Ｘ○○、Ｈ○○、
    丑○○、戌○○、宇○○、Ｗ○○、ｃ○○、Ｇ○○、Ｑ○○、Ｘ○○、Ｔ○○、ｄ○○、Ｖ○○、寅○○、酉○○、
    未○○，於屏東縣屏東市農會第14屆農會選舉，共同基於對
    於有選舉權之人，交付財物，而約其選舉權為一定之行使之
    概括犯意聯絡，共謀先由成員參與農會代表選舉，再由當選
    農會代表成員參選理監事、理事長，而由Ｅ○○進行整合，
    ｂ○○負責同額參選資金，並由Ｙ○○代管賄選帳冊，丙○○、ａ○○分別擔任財務工作。並約定欲參選理事者出資新
    臺幣（下同）40萬元，參選監事者20萬元，成為共同資金，
    言明在農會會員代表候選區域，同額競選區域者每人資助5
    萬元，非同額部分，每人資助10萬元，以利彼等買票當選，
    確保當選為理監事。嗣於民國91年1 月至2 月間，黃○○、
    癸○○、Ｆ○○各出資40萬元，丑○○、Ｈ○○、戌○○各
    出資20萬元，甲○○則出資5 萬元，均由丙○○收受保管，
    其他理監事參選人應繳未繳不足額部分及同額競選區域賄選
    資金，則由ａ○○自ｂ○○處收取。而後由癸○○、Ｆ○○
    、黃○○、宇○○、甲○○、Ｘ○○、Ｈ○○、丑○○、戌
    ○○、宇○○、Ｗ○○、ｃ○○、Ｇ○○、Ｑ○○、Ｘ○○
    、Ｔ○○、ｄ○○、Ｖ○○、寅○○、酉○○、未○○等人
    參加屏東縣屏東市農會第14屆農會代表選舉（起訴書贅載林
    永發1 人），以期當選農會代表後，再按其規劃人員選舉農
    會理監事。而非同額競選之選區，則由下列之候選人對有選
    舉權人，交付賄賂而約其選舉權為一定之行使，詳述如下：
  (一)Ｘ○○係第一聯合選區農會代表候選人，與有概括犯意聯絡
    之該農會農事小組小組長辛○○○，先於91年2 月12、13日
    間某日，由辛○○○陪同至屏東市○○路134 號壬○○住處
    ，對於有選舉權之壬○○交付1 千5 百元，要求投票支持Ｘ
    ○○而約其選舉權為一定之行使（壬○○已經本院判決確定
    ）；後91年2 月12、13日間某日，由辛○○○至屏東縣屏東
    市○○路25之45號己○○住處，對於有選舉權之己○○交付
    1 千5 百元，要求投票支持Ｘ○○而約其選舉權為一定之行
    使（己○○已經本院判決確定）。Ｘ○○復於91年2 月10、
    11日間，先後至屏東縣屏東市建智巷32號子○○住處、屏東
    縣屏東市○○○街38巷21之2 號Ｕ○○住處，對於有選舉權
    之子○○、Ｕ○○分別交付1 千5 百元、1 千元，要求投票
    支持Ｘ○○而約其選舉權為一定之行使（子○○、Ｕ○○已
    經本院判決確定）。Ｘ○○另欲爭取同額競選區域之農會代
    表候選人黃讚榮、張榮宗支持渠等理監事候選人選舉，竟於
    90 年2月初某日，與ｂ○○、ａ○○共同至屏東縣屏東市○○里○○路788 號黃讚榮住處，欲交付現金行求有投票權之
    黃讚榮、張榮宗投票支持渠等理監事候選人而約其選舉權為
    一定之行使，但為黃讚榮、張榮宗所拒。
  (二)Ｔ○○係第一聯合選區農會代表候選人，先後於92年2 月11
    日上午某時、同日下午3 、4 時許、同年月15日某時，在屏
    東縣屏東市○○里○○路79之23號申○○住宅、屏東縣屏東
    市○○路121 巷43號Ｎ○○住處、屏東縣屏東市○○路27號
    Ｓ○○住處，對於有選舉權之申○○、Ｎ○○、Ｓ○○分別
    交付2 千元、1 千元、1 千元，要求投票支持Ｔ○○而約其
    選舉權為一定之行使（申○○、Ｎ○○已經本院判決確定，
    Ｓ○○則由本院另行判決）。
  (三)Ｑ○○係湖西選區農會代表候選人，於92年2 月14日下午2
    、3 時，在屏東縣屏東市其經營之菜園，交付4 千元予有犯
    意聯絡庚○（已於94年12月16日死亡，由本院另為不受理判
    決），請其交付予有投票權之Ｋ○○，要求投票支持Ｑ○○
    而約其選舉權為一定之行使，適未遇Ｋ○○，庚○交由不知
    情之Ｋ○○之妻Ｌ○○（經檢察官另為不起訴處分確定）代
    收。Ｑ○○又分別於90年2 月13日下午某時、14日下午某時
    、14日傍晚某時，在屏東縣屏東市○○路82巷17號辰○○住
    處、屏東縣屏東市Ｐ○經營之豬舍、屏東縣屏東市歸國巷3
    之12號Ｊ○○○住處、屏東縣屏東市歸國巷3 之7 號Ｑ○○
    住處，對於有選舉權之辰○○、巳○○、Ｐ○、Ｊ○○○、
    Ｒ○○、Ｏ○○、Ｍ○○分別交付2 千元，要求投票支持Ｑ
    ○○而約其選舉權為一定之行使（辰○○、巳○○、Ｐ○、
    Ｊ○○○、Ｒ○○、Ｏ○○由本院另行判決，Ｍ○○則於93
    年9 月23日死亡，由本院另為不受理判決）；且辰○○於收
    受Ｑ○○將付之2,000 元賄款時，復與Ｑ○○共同基於對於
    有投票權之人交付賄賂之犯意聯絡，同時代收Ｑ○○欲賄賂
    予其父巳○○之2,000 元賄款，並於同年月15日告知巳○○
    ，要求投票支持黃清發而約其選舉權為一定之行使（辰○○
    所涉行賄投票罪部分，經檢察官於本院準備程序中追加起訴
    ，見本院卷(三)第19頁）。
  (四)Ｇ○○亦係湖西選區農會代表候選人，於90年12月13日下午
    6 時許，至屏東縣屏東市○○路68號之5 許釗長住處，欲交
    付現金2 千元要求許釗長投票支持Ｇ○○而約其選舉權為一
    定之行使，但為許釗長所拒（經檢察官另為不起訴處分確定
    ）。
  (五)Ｗ○○係龍華選區農會代表候選人，先於91年2 月14日下午
    7 時許，在屏東縣屏東市○○街124 巷21號亥○○住處，對
    於有選舉權之亥○○交付2 千元，要求投票支持Ｗ○○而約
    其選舉權為一定之行使（亥○○由本院另行判決）；後於翌
    日（即15）上午11時許，委由有犯意聯絡之不詳姓名年籍綽
    號「頭妹」之成年男子，至屏東縣屏東市○○路29巷75號地
    ○○住處，欲交付現金2 千元要求地○○投票支持Ｗ○○而
    約其選舉權為一定之行使，但為地○○所拒（地○○由本院
    另行審結）。
  (六)ｄ○○係頂柳選區農會代表候選人，分別於90年2 月11日下
    午6 時許、同日下午7 時30分許、同日下午9 時許，在屏東
    縣屏東市○○路539 巷58號Ｉ○住處、屏東縣屏東市○○路
    401 巷41號卯○○住處、屏東縣屏東市○○路391 號午○○
    住處，對於有選舉權之Ｉ○、卯○○、午○○分別交付2 千
    元，要求投票支持ｄ○○而約其選舉權為一定之行使（Ｉ○
    、卯○○、午○○均經本院判決確定）。
  (七)酉○○係第七聯合選區農會代表候選人，分別於90年2 月12
    日上午某時、同日下午3 、4 時許、同日傍晚某時，在屏東
    縣屏東市○○路294 號丁○○住處、屏東縣屏東市○○路73
    2 號宙○○住處、屏東縣屏東市○○路345 巷28號玄○○住
    處，對於有選舉權之丁○○、宙○○、玄○○分別交付2 千
    元，要求投票支持酉○○而約其選舉權為一定之行使（丁○○、宙○○、玄○○均由本院另行判決）。
  (八)寅○○係農會代表候選人，於90年2 月12日某時，由Ｅ○○
    至屏東縣屏東市○○路221 巷40號乙○○住處，對於有選舉
    權之乙○○交付2 千元，再由寅○○至上開乙○○住處拜訪
    之方式，要求投票支持寅○○而約其選舉權為一定之行使（
    乙○○由本院另行判決）。
  (九)宇○○係農會代表候選人，於90年2 月14日間，對有選舉權
    之綽號「隨仔」、「寶蓮仔」、「牽源仔」、「登祿仔」、
    「九有叔仔」等人，交付不詳金額之現金，要求投票支持宇
    ○○而約其選舉權為一定之行使。
二、Ａ○○、天○○、Ｃ○○（已於94年12月16日死亡，由本院
    另為不受理判決）、Ｂ○○、Ｄ○○、戊○○均係屏東市農
    會第14屆農會代表同額競選區域之參選人，已篤定當選農會
    代表，均為該農會理監事選舉之有選舉權之人；而ｂ○○、
    Ｚ○○為使其規劃之人員順利當選農會理監事，基於前開行
    賄之概括犯意聯絡，於90年1 月至2 月間，先後對於有選舉
    權之Ａ○○、天○○、Ｃ○○、Ｂ○○、Ｄ○○、戊○○交
    付5 萬元，行求投票支持其規劃之理監事候選人而約其選舉
    權為一定之行使。Ａ○○、天○○、Ｃ○○、Ｂ○○、Ｄ○○、戊○○均明知ｂ○○、Ｚ○○所贈上開財物之目的係為
    其規劃人員賄選農會理監事，仍予以收受，同意投票支持其
    規劃之理監事候選人而許以其選舉權為一定之行使。
三、案經臺灣屏東地方法院檢察署檢察官指揮屏東縣警察局、屏
    東縣調查站、內政部警政署保三總隊第三大隊、保五總隊偵
    查起訴。
    理  由
壹、程序方面：
    本件經檢察官與被告丙○○等人於審判外達成協商之合意且
    被告已認罪，其合意內容為：(一)被告丙○○處有期徒刑8 月
    ，緩刑3 年，向公庫支付5 萬元。(二)被告Ｙ○○、Ｚ○○、
    黃○○、丑○○、Ｈ○○、甲○○、Ｘ○○各處有期徒刑6
    月，緩刑2 年。向公庫支付5 萬元。(三)被告戌○○處有期徒
    刑4 月，緩刑2 年，向公庫支付2 萬5 千元。(四)被告酉○○
    、Ｑ○○、Ｗ○○、宇○○各處有期徒刑4 月，緩刑2 年，
    被告Ｗ○○、宇○○各向公庫支付5 萬元。Ｑ○○支付1 萬
    元。被告酉○○支付2 萬元。(五)被告Ｆ○○、癸○○各處有
    期徒刑3 月，緩刑2 年，向公庫支付2 萬5 千元。(六)被告寅
    ○○、Ａ○○、Ｄ○○、ｃ○○、Ｖ○○、戊○○各處有期
    徒刑3 月，緩刑2 年，向公庫支付1 萬元。(七)被告天○○、
    Ｂ○○各處有期徒刑2 月，緩刑2 年，向公庫支付1 萬元。
    (八)被告未○○、ｄ○○、Ｇ○○、辛○○○、Ｔ○○各處有
    期徒刑3 月，緩刑2 年，向公庫支付2 萬元。惟查，上開協
    商合意並未考量被告等人涉案情節之輕重，一律予以緩刑，
    本院認協商之合意顯有不當並失公平，依刑事訴訟法第454
    條之4 第1 項第3 款之規定，自不得依協商程序而為判決，
    先予敘明。
貳、實體方面：
一、上開犯罪事實，業據被告Ｅ○○、ｂ○○、ａ○○、Ｙ○○
    、丙○○、癸○○、Ｆ○○、黃○○、宇○○、甲○○、Ｚ
    ○○、Ｘ○○、Ｈ○○、丑○○、戌○○、宇○○、Ｗ○○
    、ｃ○○、Ｇ○○、Ｑ○○、Ｘ○○、Ｔ○○、ｄ○○、Ｖ
    ○○、寅○○、酉○○、未○○、辛○○○、Ａ○○、天○○、Ｂ○○、Ｄ○○、戊○○於本院審理時坦承在卷，並經
    同案被告Ｓ○○、丁○○、宙○○、玄○○、辰○○、巳○○、Ｐ○、Ｊ○○○、Ｒ○○、Ｏ○○、亥○○、壬○○、
    己○○、子○○、Ｕ○○、申○○、Ｎ○○、庚○、Ｉ○、
    卯○○、午○○、地○○、Ｃ○○供述在卷，復經證人黃讚
    榮、張榮宗、許釗長、Ｌ○○證述在卷。且有通訊監察譯文
    、屏東市農會第14屆理事長、理事、監事、農會會員代表名
    單、被告丙○○書寫之出資明細等附卷可稽，足認被告等之
    自白與事實相符，應堪採信。本件事證明確，被告等人之犯
    行，應堪認定。
二、論罪科刑：
  (一)按行為後法律有變更者，適用行為時之法律。但行為後之法
    律有利於行為人者，適用最有利於行為人之法律，刑法第2
    條第1 項定有明文，茲因本件論罪科刑所適用之刑法業於94
    年2 月2 日修正公布，並於95年7 月1 日施行，而有下列變
    更，爰比較新舊法如下：
  1.關於易科罰金之折算標準，修正後刑法第41條第1 項修正提
    高為「以新臺幣1,000 元、2,000 元、3,000 元折算一日」
    ，並刪除「因身體、教育、職業或家庭之關係，執行顯有困
    難者」之條件，第2 項增訂「前項規定於數罪併罰，其應執
    行之刑未逾6 月者，亦適用之」，而修正前刑法第41條第1
    項規定「得以1 元以上3 元以下折算1 日（復依修正前罰金
    罰鍰提高標準條例第2 條規定，係就原定數額提高為100 倍
    折算1 日即銀元100 元以上300 元以下折算1 日）」，故關
    於易科罰金折算標準，以修正前之折算標準對被告較為有利
    ，故應依刑法第2 條第1 項前段規定，適用修正前刑法第41
    條第1 項前段、罰金罰鍰提高標準條例第2 條規定（現已刪
    除），定其易科罰金之折算標準。
  2.又刑法第56條連續犯之規定業已公布刪除，則被告之犯行，
    因行為後新法業已刪除連續犯之規定，此刪除雖非犯罪構成
    要件之變更，但顯已影響行為人刑罰之法律效果，自屬法律
    有變更，依新法第2 條第1 項之規定，比較新、舊法結果，
    仍應適用較有利於被告之行為時法律即舊法論以連續犯（最
    高法院95年第8 次刑事庭會議決議參照）。
  3.修正後刑法第28條，將原規定之「二人以上共同實施犯罪之
    行為」，修正為「二人以上共同實行犯罪之行為」，僅有「
    實施」及「實行」用語之區別，無關刑罰之變動，無比較適
    用之必要，亦併敘明。
  4.是經本院綜合比較結果，認本件應適用修正前之刑法規定論
    處。
  (二)按對於有投票權之人行求、期約或交付賄賂，不以行求、期
    約或交付賄賂時，選務機關已發布選舉公告或該候選人已登
    記參選為限，祇須提前賄選之雙方，於行賄、受賄當時，均
    預期行賄者將來參選時，將投票予以支持即屬之。從而行賄
    者於行賄時縱屬尚未發布選舉公告，或未登記參選，其既已
    著手賄選之實施，日後亦實際登記取得候選人之資格，仍與
    該罪之成立要件該當（最高法院94年度台上字第3359號判決
    參照）。查本件Ａ○○、天○○、Ｃ○○、Ｂ○○、Ｄ○○
    、戊○○、黃讚榮、張榮宗均為屏東市農會第14屆農會代表
    同額競選區域之參選人，已篤定當選農會代表，故均為該農
    會理監事選舉之有選舉權之人。核被告被告Ｅ○○、ｂ○○
    、ａ○○、Ｙ○○、丙○○、癸○○、Ｆ○○、黃○○、宇
    ○○、甲○○、Ｚ○○、Ｘ○○、Ｈ○○、丑○○、戌○○
    、宇○○、Ｗ○○、ｃ○○、Ｇ○○、Ｑ○○、Ｘ○○、Ｔ
    ○○、ｄ○○、Ｖ○○、寅○○、酉○○、未○○、辛○○○所為，均係犯農會法第47條之1 第1 項第2 款之罪。被告
    Ａ○○、天○○、Ｂ○○、Ｄ○○、戊○○則係犯農會法第
    47條之1 第1 項第1 款之罪。核被告被告Ｅ○○、ｂ○○、
    ａ○○、丙○○、癸○○、Ｆ○○、黃○○、宇○○、甲○○、Ｚ○○、Ｘ○○、Ｈ○○、丑○○、戌○○、宇○○、
    Ｗ○○、ｃ○○、Ｇ○○、Ｑ○○、Ｘ○○、Ｔ○○、ｄ○○、Ｖ○○、寅○○、酉○○、未○○間，被告Ｘ○○與辛○○○就犯罪事實欄一、(一)間，被告與綽號「頭妹」之成年
    男子就犯罪事實欄一、(五)間，有犯意之聯絡及行為之分擔，
    為共同正犯。渠等所為上開多次行賄投票犯行，時間緊接、
    犯罪構成要件相同，顯然基於概括犯意反覆為之，為連續犯
    ，應依即修正前刑法第56條之規定論以一罪，並依法加重其
    刑。審酌被告Ｅ○○、ｂ○○、ａ○○、Ｙ○○、丙○○、
    Ｚ○○為本件之主要謀議者，惡性較重，癸○○、Ｆ○○、
    黃○○、宇○○、甲○○、Ｚ○○、Ｘ○○、Ｈ○○、丑○○、戌○○、宇○○、Ｗ○○、ｃ○○、Ｇ○○、Ｑ○○、
    Ｘ○○、Ｔ○○、ｄ○○、Ｖ○○、寅○○、酉○○、未○○、辛○○○參與本件犯行，妨害農會選舉之公正，Ａ○○
    、天○○、Ｂ○○、Ｄ○○、戊○○貪圖私利，甘受賄賂，
    危害選風，惟念其均為農民，受社會不良選風之影響而犯本
    罪，且均已年邁及犯罪後坦承犯行，已有悔意，態度良好等
    一切情狀，各量處如主文所示之刑，並均諭知易科罰金之折
    算標準。至檢察官雖對被告ｂ○○、ａ○○具體求處有期徒
    刑3 年，並併科3 萬元罰金，另宣告褫奪公權3 年；被告Ｅ
    ○○具體求處有期徒刑1 年6 月具體求刑、褫奪公權3 年；
    被告丙○○具體求處有期徒刑1 年、褫奪公權3 年；被告Ｚ
    ○○、Ｙ○○、黃○○、丑○○、Ｈ○○、甲○○、Ｘ○○
    具體求處有期徒刑2 年、褫奪公權3 年；被告戌○○具體求
    處有期徒刑1 年，褫奪公權3 年；被告Ｆ○○、癸○○具體
    求處有期徒刑1 年，褫奪公權3 年；被告Ｔ○○、Ｇ○○、
    辛○○○具體求處有期徒刑8 月，褫奪公權3 年；被告ｄ○○、Ｑ○○、酉○○、Ｗ○○具體求處有期徒刑2 年，褫奪
    公權3 年，惟本院審酌上情，認檢察官之求刑尚嫌過重，附
    此敘明。Ａ○○、天○○、Ｂ○○、Ｄ○○、戊○○各收受
    之財物5 萬元，均依農會法第47條之1 第2 項規定宣告沒收
    ，如全部或一部不能沒收時，追徵其價額。
  (三)公訴意旨另以：被告Ｔ○○基於概括犯意，自90年2 月10晚
    間起至同年2 月11日止，以每票1 千元，於拜訪選民之際，
    交付賄選款項，對1 百名左右農民進行賄選。被告Ｗ○○以
    宴請選民吃飯唱歌方式，對不詳姓名之選民約50至60人進行
    招待，使彼等允為投票支持。因認被告Ｔ○○、Ｗ○○此部
    分亦涉有農會法第47條之1 第1 項第2 款之罪。惟查此部分
    未經檢察官舉證證明，且經公訴檢察官更正，併此敘明。
據上論斷，應依刑事訴訟法第273 條之1 第1 項、第299 條第1
項前段，農會法第47條之1 第1 項第1 款、第2 款、第2 項，刑
法第2 條第1 項前段、刑法第11條、第28條、第56條、修正前刑
法第41條第1 項前段，罰金罰鍰提高標準條例第1 條前段、修正
前罰金罰鍰提高標準條例第2 條，判決如主文。
本案經檢察官陳川傑到庭執行職務。
中    華    民    國    95    年    9     月    20    日
                  刑事第五庭    法  官  楊文廣
以上正本證明與原本無異。
如不服本判決應於收受本判決送達後十日內向本院提出上訴書狀，
其未敘述上訴理由者，並得於提起上訴後十日內向本院補提理由
書狀（均須按他造當事人之人數附繕本）「切勿逕送上級法院」
中    華    民    國    95    年    9     月    20    日
                                書記官  林志憲
附錄論罪科刑法條
農會法第47條之1
農會之選舉有左列行為之一者，處三年以下有期徒刑，得併科三
萬元以下罰金：
一、有選舉權之人，要求、期約或收受財物或其他不正利益，而
    許以不行使其選舉權或為一定之行使者。
二、對於有選舉權之人，行求、期約或交付財物或其他不正利益
    ，而約其不行使選舉權或為一定之行使者。
三、對於候選人行求、期約或交付財物或其他不正利益，而約其
    放棄競選或為一定之競選活動者。
四、候選人要求、期約或收受財物或其他不正利益，而許以放棄
    競選或為一定之競選活動者。
犯前項之罪者，所收受之財物沒收之。如全部或一部不能沒收時
，追徵其價額。


司法院資訊處製作；財團法人民間司法改革基金會備份。
